【裁判字號】    98,交聲,1372
【裁判日期】    990129
【裁判案由】    聲明異議
【裁判全文】
臺灣臺南地方法院交通事件裁定    98年度交聲字第1372號
移送機關    交通部公路總局嘉義區監理所新營監理站
異議人即
受處分人    甲○○
上列受處分人因違反道路交通管理處罰條例案件，對於交通部公
路總局嘉義區監理所新營監理站民國98年10月22日所為之裁決處
分（處分案號：新監裁違字第裁73-AEX968688號），聲明異議，
本院裁定如下：
 主  文
原處分撤銷。
甲○○不罰。
 理  由
一、原處分意旨略以：受處分人即異議人甲○○（下稱異議人）
    於民國（下同）98年8月1日14時38分許，駕駛車牌號碼3HT-
    611號重型機，行經台北市○○○路225巷口，因有闖紅燈之
    違反處罰條例之行為，拒絕停車接受稽查而逃逸，遭警逕行
    舉發，交通部公路總局嘉義區監理所新營監理站（下稱移送
    機關）以其違規事證明確，依道路交通管理處罰條例第60條
    第1項、第63條第1項第1款（原裁決疏漏載第1款）及違反道
    路交通管理事件統一裁罰基準表之規定，裁處新台幣3,000
    元，並記違規點數1點
二、本件聲明異議意旨略以：異議人雖於上開時、地遭警舉發駕
    車闖紅燈，惟當時異議人人在軍中，上開機車也在軍營，不
    可能有上開違規行為，為此，聲明異議，請求撤銷原處分等
    語。
三、汽車駕駛人，駕駛汽車有違反本條例之行為，經交通勤務警
    察或依法令執行交通稽查任務人員制止時，不聽制止或拒絕
    停車接受稽查而逃逸者，除按各該條規定處罰外，處新臺幣
    3,000元以上6,000以下罰鍰。道路交通管理處罰條例第60條
    第1項定有明文。因此，僅有汽車駕駛人始為上開法條之處
    罰對象。
四、經查：
  (一)異議人遭警舉發，於98年8月1日14時38分許，騎乘牌照號碼
    3HT-611重機車，行經台北市○○○路225巷口，有闖紅燈左
    轉之違反處罰條例之行為，拒絕停車接受稽查而逃逸，固有
    台北市政府警察局98年8月1日北市警交字第AEX968688號舉
    發違反道路交通管理事件通知單1份附卷可稽；又依舉發警
    員李文進之陳述，於98年08月01日13時至15時擔服交通執法
    勤務，約於14時38分左右，在民權西路237巷口，發現一機
    車由民權西路225巷口左轉民權西路（南向西）該路口當時
    為紅燈，其立即嗚笛並用指揮棒示意其停車受檢，該機車原
    放慢速度緩慢滑行，但通過其身旁時立即加速逃逸，其立即
    觀看其車牌號為重機車3HT-611，其返所後查詢該重機車車
    籍資料逕行舉發（檢附工作記錄簿乙份），有內政部警政署
    保安警察隊第一總隊98年11月25日保警字第0989015086號函
    檢附之該警員職務報告及工作紀錄影本1份附卷可參，惟異
    議人辯稱於上開時間正在軍中服役，且車輛亦停放於軍營，
    其不可能為本件違規行為等語。
  (二)異議人於98年8月1日14時38分在國防部台南監獄戒護隊服役
    ，有該部台南在營證明書1份附卷可參，而該部隊係位於台
    南縣六甲鄉○○街161號，且其機車亦停放於軍營，國防部
    台南監獄99年1月18日國刑軍監字第0990000099號檢附之車
    牌號碼3HT-611號重型機車之車輛通行證及行車執照影本各1
    份附卷可參，足見本件違規行為發生時，異議人確於臺灣國
    防部台南監獄戒護隊服役，且本件違規地點（臺北市）與異
    議人服務地點（臺南縣）相距甚遠，異議人應無可能從外出
    騎乘上揭機車於本件違規地點闖越紅燈。準此，本件舉發之
    員警當時所見上揭機車之駕駛人是否確為異議人，顯有疑義
    。
  (三)此外，參酌異議人所有車牌號碼3HT-611號重型機車，其廠
    牌為「光陽」、顏色為黑色、排汽量149CC、95年11月出廠
    、96年3月13日發照，此有機車車籍查詢表1份附卷可稽。而
    本件舉發員警係以目視方式確認闖紅燈之機車所懸掛車牌之
    號碼，然因其無法確認該機車之款式及明顯之外觀特徵，且
    考量目前社會上確實有變造車牌號碼或偽造車牌等情事存在
    之可能性，則該部違規機車是否確為異議人所有之車牌號碼
    3HT-611號重型機車，尚非達足以確認無疑之程度。故本件
    違規行為在無其他證據可供佐證之下，再參以前揭(二)之說明
    ，異議人辯稱其非本件違規行為之駕駛人，自屬有據。
五、綜上所述，異議人於上開時、地並無駕駛上開機車有闖紅燈
    之違規行為，自無有違反處罰條例之行為，拒絕停車接受稽
    查而逃逸之違規行為，則移送機關遽對異議人為前開裁決，
    即難認為允當；從而，本件異議人之異議為有理由，自應由
    本院將原處分予以撤銷，並為異議人不罰之諭知，以資適法
    。
六、據上論斷，應依道路交通管理處罰條例第87條第2項、道路
    交通案件處理辦法第20條前段，裁定如主文。
中    華    民    國    99    年    1     月    29    日
                     交通法庭   法  官   陳淑勤
以上正本證明與原本無異。
如不服本裁定，應於送達後5日內，向本院提出抗告狀。
                                書記官   謝國欽
中    華    民    國    99    年    1     月    30    日

司法院資訊處製作；財團法人民間司法改革基金會備份。
